臺灣高等法院刑事判決　　　　　　　　 94年度上易字第493號
上　訴　人　臺灣板橋地方法院檢察署檢察官
被　　　告　乙○○
選任辯護人　侯傑中律師
上列上訴人因被告瀆職案件，不服臺灣板橋地方法院93年度易字
第1000號，中華民國93年12月30日第一審判決（聲請簡易判決處
刑案號：臺灣板橋地方法院檢察署93年度核退偵字第247 號），
提起上訴，本院判決如下：
    主  文
上訴駁回。
    理  由
一、公訴意旨略以：被告乙○○明知甲○○之前科資料攸關國民
    隱私，屬公務上保管關於中華民國國防以外應秘密之文書，
    應妥善保存，避免流，且依當時情形，又無不能注意之情形
    ，竟疏未注意，致照片於民國92年7 月3 日下午3 時32分後
    某時許，遭陳李阿梅竊取，因認被告乙○○涉有刑法第132
    條第2 項之因過失洩漏國防以外應秘密之文書罪嫌云云。
二、公訴意旨認被告有前揭犯行，無非係依據告訴人甲○○之指
    訴、同案被告陳李阿梅之供詞及甲○○之前科照片資料，資
    為論證。惟訊據被告乙○○堅詞否認有前開犯行，辯稱：伊
    僅有提供甲○○之照片供陳李阿梅辨認，嗣於「星洲社區」
    散布之附有甲○○前科資料之照片非伊所列印；又陳李阿梅
    對於甲○○前科照片有請求公務員朗讀或令其閱覽之權利，
    該照片對陳李阿梅而言，並非秘密，縱被告過失洩漏予陳李
    阿梅，亦無刑法第132條第2項之適用等語。
三、按被告未經審判證明有罪確定前，推定其為無罪；犯罪事實
    應依證據認定之，無證據不得推定其犯罪事實；又不能證明
    被告犯罪，應諭知無罪之判決，刑事訴訟法第154 條、第30
    1 條第1 項分別定有明文。事實之認定，應憑證據，如未能
    發現相當證據，或證據不足以證明，自不能以推測或擬制之
    方法，為裁判基礎；又所謂證據，係指足以證明被告確有犯
    罪行為之積極證據而言，該項證據須適於為被告犯罪之證明
    者，始得採為斷罪之資料。再認定不利於被告之事實，須依
    積極證據，苟積極證據不足為不利於被告事實之認定時，即
    應為有利於被告之認定，更不必有何有利之證據（最高法院
    30年度上字第816 號、40年度台上字第86號及69年度台上字
    第4913號判例亦同此意旨）。再刑法第132 條之洩漏國防以
    外應秘密之文書罪，係以應秘密之文書、圖畫、消息或物品
    為其客體，故如某特定人對於該項文書有請求公務員朗讀或
    令其閱覽之權利，則此項文書對於某特定人即無秘密之可言
    ，因而公務員縱使有將此項文書洩漏或交付於該特定人之情
    事，亦難以該條罪責相繩（最高法院31年度上字第288 號判
    例亦同此意旨）。
四、經查，同案被告陳李阿梅因與甲○○發生爭執，兩人互相拉
    扯，導致陳李阿梅受傷，而陳李阿梅欲向甲○○提出傷害告
    訴而至基隆市警察局第一分局指認甲○○檔案照片一節，業
    據被告自承在卷，核與告訴人甲○○指訴、證人陳李阿梅及
    其夫陳武雄證述情節相符，則陳李阿梅自屬對甲○○前科照
    片有權請求閱覽之人；換言之，甲○○之前科照片對於欲對
    其提出傷害告訴之陳李阿梅而言，並非應秘密之文書，被告
    縱疏未注意而致陳李阿梅竊取上開檔案照片得手，揆諸前揭
    說明，亦不能以過失洩漏國防以外應秘密之文書罪相繩。又
    甲○○之前科照片對於除陳李阿梅以外之「星洲社區」其他
    住戶而言，雖屬應秘密之文書，惟散布於「星洲社區」附有
    偽造甲○○前科資料之照片，並無證據證明即為被告列印予
    陳李阿梅辨識之照片；且亦無證據證明該散布行為之人即為
    陳李阿梅；又被告僅將甲○○之照片交予陳李阿梅而非「星
    洲社區」其他住戶閱覽，縱事後甲○○之照片有被散布於「
    星州社區」其他住戶得知，亦與被告無直接因果關係。此外
    ，復查無其他積極證據足以證明被告有此行為，此部分犯罪
    即屬不能證明，自應為無罪之諭知。
五、原審以不能證明被告犯罪而諭知被告無罪之判決，其認事用
    法，均無違誤，檢察官上訴意旨，認甲○○之前科照片對於
    「星洲社區」其他住戶應屬秘密之文書，被告之行為仍應構
    成過失洩漏國防以外應秘密之文書罪云云，惟承前說明，應
    有誤會，其上訴並無理由，應駁回之。
據上論斷，應依刑事訴訟法第368 條，判決如主文。
本案經檢察官曾忠己到庭執行職務。
中　　華　　民　　國　　94　　年　　5 　　月　　11　　日
　　　　　　　　　刑事第四庭    審判長法　官  許增男
　　　　　　　　　　　　　　　　　    法　官  周煙平
　　　　　　　 　 　　　　　　　　　　法　官  謝靜恒
以上正本證明與原本無異。
不得上訴。
                                      書記官  魏淑娟
中　　華　　民　　國　　94　　年　　5 　　月　　11　　日
